臺灣彰化地方法院刑事判決　　　　　　　　　　　　　　九十三年度重訴字第一號
　　公　訴　人　臺灣彰化地方法院檢察署檢察官
　　被　　　告　辛○○
　　選任辯護人　楊振裕律師
右列被告因違反毒品危害防制條例案件，經檢察官提起公訴（九十二年度偵字第七九
五七號、第九○七四號、第四三六號），本院判決如左：
    主      文
辛○○共同運輸第一級毒品，處無期徒刑，併科罰金新台幣伍佰萬元，如易服勞役，
以罰金總額與陸個月之比例折算。褫奪公權終身。
扣案之第一級毒品海洛因拾陸包（合計淨重貳仟伍佰貳拾玖點柒貳公克）均沒收銷
燬之。扣案之書籍拾捌本、紙箱貳個、諾基亞牌行動電話壹支（含門號「00000
00000號」之預付卡壹張）及「張士城」、「蔡東昌」印章各壹枚，暨未扣案如
附表編號一所示之行動電話門號晶片卡壹張均沒收，如全部或一部不能沒收時，追徵
其價額。
    事      實
一、辛○○與甲○○（現由檢察官另案通緝中）係朋友關係，甲○○平日對外自稱為
    「阿明」、「明仔」或「王董」，係調查人員布線跟監多年之販毒人口。辛○○
    與甲○○均明知海洛因係違禁物（屬毒品危害防制條例第二條第二項第一款所規
    定之第一級毒品，及行政院依懲治走私條例第二條第二項授權訂定之管制物品項
    目及其數額甲項第四款規定之毒品），依法不得無故持有或運輸，二人竟共同基
    於運輸毒品海洛因之犯意聯絡，先由甲○○透過不詳管道，在國外安排將海洛因
    以塑膠袋裝成三十六包，鋪平後黏粘於精裝書籍封皮背後（每本書前後封皮各夾
    藏一包，共計使用十八本書），再以紙貼覆掩飾，使外觀與正常書籍無異，擬透
    過國際郵件快捷運送方式，利用不知情之郵務人員，將毒品海洛因寄抵國內。另
    一方面由辛○○於民國九十二年十月初，委請不知情之友人戊○○提供其所經營
    位於彰化縣埔鹽鄉○○路○段三一三號之「譽晟通訊行」作為收件處所，辛○○
    並以其在ＫＴＶ上班，工作時間難以配合為由，請求戊○○代為收受郵件。又因
    擔心「譽晟通訊行」太晚開門營業而錯過收件時間，辛○○復以不知情之友人施
  漢修位於彰化縣埔鹽鄉○○村○○路○段三一三號之工廠作為收件處所。辛○○
    平時使用自有之「0000000000號」行動電話與甲○○聯絡，甲○○另
    於九十二年十月二日申辦一張門號「0000000000號」之行動電話預付
    卡交給辛○○，並在通訊錄內輸入名為「和平」（0000000000號）及
    「某」（0000000000號）之電話號碼，言明辛○○可透過「和平」及
    「某」之電話號碼與甲○○連繫。二人於九十二年十月初多次連繫並分別向郵局
    查詢包裹運送情形後，知悉包裹即將送抵前述處所，辛○○即打電話再三提醒戊○○應確實收執。嗣於同年十月十二日上午十時許，辛○○接獲戊○○來電告知
    包裹已經寄達而前往領取，待其攜帶包裹步出「譽晟通訊行」準備離開之際，即
    為埋伏之調查人員查獲，並當場查扣放置書籍之紙箱二個、精裝書籍十八本、書
    籍中所夾藏之海洛因三十六包（合計淨重二千五百二十九‧二七公克），及辛○○為領用包裹所準備之「張士城」、「蔡東昌」印章各一枚，暨辛○○與甲○○
    聯絡使用之諾基亞牌行動電話一支（含門號「0000000000號」之預付
    卡一張）。
二、案經法務部調查局高雄市調查處、法務部調查局彰化縣調查站移送，暨內政部警
    政署高雄港務警察局移送台灣高雄地方法院檢察署檢察官呈請台灣高等法院檢察
    署令轉台灣彰化地方法院檢察署檢察官偵查起訴。
    理      由
一、訊據被告辛○○坦承領取包裹後，在調查人員指示下配合拆開書籍，並在封皮背
    後發現夾藏三十六包海洛因等情不諱，惟否認事先知情，辯稱：伊是受一個綽號
    「阿明」（亦稱「明哥」）的男子請託而前往領取郵件，「阿明」是伊在ＫＴＶ
    上班期間所認識的客人，自稱在越南作生意，有些東西不想讓家裡知道，才會委
    託伊代為領取包裹，並未告知內容，而伊在配合警調人員拆開包裹查獲毒品後，
    即立刻表示將帶同警調人員繼續找尋「阿明」下落，並提供「阿明」的手機號碼
    及伊曾向「阿明」借用機車之地點等線索（被告稱該處為「阿明」父母親挑撿韭
    菜之工作場所），用以澄清自己的清白，惟警調人員只顧忙著聯絡記者宣布破案
    ，因而錯過追查上手的最佳時機，且使伊無法獲得自清機會云云。另辯護意旨略
    以：「被告所領取之包裹內是精裝書籍，而查獲之海洛因則係成袋包裝，鋪平後
    黏粘於書籍封面背後，外面再覆蓋正常紙張，觸感與一般書籍無異，難以一望即
    知，此由錄影光碟記錄之拆開過程可以知悉，而被告是配合警調人員指示才會進
    行拆封，豈能推斷被告在未開拆包裹前即知悉內容物為何？又公訴人認為『阿明
    』曾提供一支行動電話門號專供被告使用，並以之推斷被告知悉包裹內容，實則
    被告一直是以自己申請之0000000000號門號與『和平』聯絡，未曾使
    用『阿明』所交付之預付卡，其係為協助檢警單位向上追查，才會主動提供『和
    平』之門號，未料因此反遭誤解。又觀諸全案附卷之監聽譯文，均未發現被告曾
    談論到『海洛因』、『毒品』或任何暗示用語，卻可發現被告在電話中因不斷被
    真正主嫌『阿明』騷擾，因而向證人戊○○表抱怨，倘若被告真正知悉毒品內容
    ，必將獲得豐厚之不法利益，自會主動密切關心包裹動向，何須他人一再催促提
    醒並有不耐之語氣？況被告除於八十六年間因賭博案件遭判刑外，並無其他前案
    紀錄，難以認定被告對毒品犯罪有所認識。應認被告罪嫌不足，為此請求諭知無
    罪判決」等語。經查：
（一）警調人員依多年布線所蒐集之情資，早已鎖定綽號「阿明」之男子有販毒嫌疑
      ，惟一直無法掌握「阿明」之真實姓名及年籍，經清查「阿明」之通話對向之
    後（「阿明」所常用之行動電話如附表所示），發現被告之行動電話可疑而展
      開監聽，情資顯示「譽晟通訊行」代領之包裹有異，始於九十二年十月十二日
      前往埋伏，惟當時到現場支援的警力只有三人（含彰化縣調查站一人，及屏東
      機動查緝隊二人），且均未配槍執勤，因慮及相關人員及查獲物品之安全問題
      ，遂由統籌指揮之高雄市調查處組長指示將被告先行解送至彰化縣調查站，以
      進行物品清點及偵訊工作，而未立刻帶被告至他處調查等情，業據參與偵辦之
      人員即證人劉建軍、癸○○及庚○○到庭證述詳實，其中證人劉建軍另證稱略
      以：「查獲被告後，我們仍持續在監聽其他可疑電話，惟『阿明』似乎有所警
      覺，相關電話均失去通聯，至被告所稱『阿明』父母挑撿韭菜之工作所在地點
      並不明確，我們另外派一組人員到該處而查無所獲」等語，足信警調人員在查
      獲被告之後，考量現場警力而先將人、物帶回，惟仍以監聽方式持續偵查，事
      後亦前往被告指稱處所進行查訪，應無刻意忽略被告所提供線索之情事，且於
      蒐證錄影光碟勘驗之過程中，可知被告在現場及調查站開拆包裹、清點毒品之
      期間，雖有提及「這是我替人家拿的」等語，但始終表情平和鎮靜，無驚訝或
      有任何積極澄清之舉措及反應，此與被告所辯稱「對內容物毫無所悉，及警調
      人員為求搶功忽視向上追查機會，致其無法自清」云云，即有出入，是其所辯
      應非可採。
（二）又「甲○○」雖係檢調人員多年布線跟蹤及監聽之對象，惟警調人員僅掌握其
      綽號為「阿明」、「明仔」或「王董」，真實姓名係在被告到案後才得以釐清
      ，此部分據證人劉建軍證稱略以：「查獲被告之後，我們提供一張先前布線跟
      監時所拍攝之『阿明』相片（附於九十二年度偵字第七九五七號卷宗第五十二
      頁）供被告指認，他說知道這個人是一家理髮院老闆娘的先生，但不是『阿明
      』本人，並帶我們去那家理髮店。再經我們調閱口卡後查知此人真實姓名是『
      甲○○』，又把前述跟監拍攝的照片拿給甲○○的母親及兒子看過，證實為甲○○無誤」等語，是可知警調係依據被告之供述而查知「阿明」真實姓名，此
      外，經清查比對「阿明」所經常使用如附表列舉之四支行動電話門號後，可發
      現其中編號第一、二、三支門號均曾搭配編號Ａ手機使用，編號二、三、四之
      門號均曾搭配編號Ｂ、Ｃ、Ｄ三支手機使用，又編號二、三手機均曾搭配編號
      Ｅ之手機，顯示上述電話門號及手機經常輪替搭配，且使用時間接近、次數頻
      繁，又訊號均來自相同地點之行動電話基地台，足信上述門號及手機是同一人
      使用（相關資料可參照卷附之通聯紀錄、證人劉建軍之證詞及其所製作之清查
      分析一覽表，與各該門號之申請人登記明細）。其中編號三、四手機門號之申
      請登記人為「甲○○」，此與前揭「阿明」之身分查證結果相符，另查收發訊
      號之行動電話基地台位置則與甲○○戶籍地址接近（均位於彰化縣溪湖鎮大突
      里），凡此證據均指向「阿明」即為甲○○本人無疑。
（三）被告雖否認其所認識的「阿明」是甲○○，惟警調人員並非自始就以被告為追
      查對象，而是先鎖定「阿明」，再循此線索發展查得被告，已如前述，並有卷
      附之通聯紀錄及監聽譯文可資參照，顯示「阿明」所常用如附表編號二、三所
      示之門號，確有多次撥打予被告所使用之門號（即0000000000號）
      ，且被告自稱「阿明」曾以「和平」之名義留下聯絡電話，經查該電話即為附
      表編號一之號碼，與嫌疑人「阿明」所使用者相同，再衡以警調人員早知該嫌
      疑人綽號為「阿明」或「明仔」，亦與監聽過程中被告談話對象之綽號相符，
      應認被告認識照片上之「阿明」並非巧合，其所稱委託領取包裹之「阿明」，
      應為警調人員自始跟監鎖定之對象，亦即為照片上之甲○○。被告辯稱員警是
      隨便找一個人來讓他指證，自非屬實。
（四）本件夾藏於包裹書籍內之白色粉末三十六包，經送鑑驗之結果，確認係毒品海
      洛因（合計淨重二千五百二十九‧七二公克），此有法務部調查局鑑定書一紙
      （文號：調科壹字第一四○○○九六二三號）在卷可稽。被告雖辯稱不知道包
      裹內容，惟查：被告坦承為「阿明」找尋二個包裹寄件地址，除了證人戊○○
      所經營之「譽晟通訊行」外，因恐通訊行太晚開店營業錯過領件時機，又找了
      另一個友人所開設之工廠代收（錄影蒐證光碟中顯示國際包裹上確實記載二個
      收件地址），且被告為了確認包裹送達時間，曾多次打電話向郵局查詢（見九
      十二年十月十一日監聽譯文），又監聽過程可聽見「阿明」對被告說：「我是
      說我那台你開太顯目了，不然車子讓你開那有關係…我有叫人找人找車子，你
      快一點」等語（見九十二十月十一日監聽譯文），且被告不斷催促證人戊○○
      去通訊行開門等包裏，又再三交待如果要出門，一定要有人代收，不然就慘了
      等語（見九十二年十月十一日監聽譯文），經本院勘驗監聽錄音帶，均可知被
      告急欲完成收受包裏之任務，又被告於電話中曾提到在烈日下苦等，睡眠不足
      等情，倘若被告僅是單純受朋友請託領取一般包裹，何須大費周章安排收件地
      址，並多次親自關切郵件到否、犧牲睡眠費時等候，及擔心車輛過於醒目？至
      被告稱「阿明」曾交給伊一張預付卡，內有「和平」及「某」之電話，惟從未
      使用云云，經查對通聯紀錄及申請人資料，可知該張預付卡（門號「0000
      000000」）是在九十二年十月二日申辦購買，而自該日起至十月十二日
      為警查獲前，該門號確有多次與「和平」及「某」之電話相互通聯之情形（有
      發話及收話紀錄），此外並未與其他電話聯絡。是衡以該門號之申請日期與包
      裹運抵時間接近，且通話對象單純等情，應認此門號是專為聯絡取件事宜，且
      刻意使用「和平」或「某」之代號作為聯絡「阿明」的方式，益徵二人有意隱
      匿該行為，均顯示包裹內容非比尋常。被告辯稱沒有使用過該電話，及不知內
      藏海洛因云云，顯不足採信。
（五）本案相關之手機門號（含附表所示之四支門號、前述預付卡門號，及「和平」
      、「某」之門號）申請登記人，經查除附表編號三、四為甲○○本人申請外，
      其餘登記人或有姓名與身分證字號不符之情形，或已到庭陳述其未曾申辦各該
      手機（見證人丙○○、丁○○筆錄），雖部分申請人經傳訊後未到庭，惟證人
      劉建軍於本院證稱：曾分析申請人職業背景等相關資料，認為其他人應與本案
      無關等語，是無進一步查明之必要。至辯護人請求傳訊甲○○及壬○○部分，
      經傳訊後此二人均未到庭，其中甲○○已遭檢察官通緝，自無到庭可能，而壬○○僅為ＫＴＶ之老闆，與被告非屬至親，難認其能證明被告與「阿明」之交
      往狀況，爰不再為傳訊，附此敘明。
（六）綜合前述查證過程，足認被告是受綽號「阿明」之甲○○所託而前往領取包裏
      ，另由被告取件之通聯紀錄、談話內容，與其表現之關切及隱密程度，應認被
      告辯稱對於內容物不知情，及否認甲○○為「阿明」云云，為事後卸責及迴護
      之詞，不足採信。綜上，本件事證明確，被告犯行堪以認定。
二、按海洛因為毒品危害防制條例第二條第二項第一款規定之第一級毒品，並係行政
    院依懲治走私條例第二條第四項授權訂定之管制物品項目及其數額甲項第四款規
    定之毒品，屬管制進出口物品。被告為使海洛因得以寄抵國內，親自安排收件地
    點，督促友人代收，繼而前往領件，核其所為，係犯毒品危害防制條例第四條第
    一項之運輸第一級毒品罪，及懲治走私條例第三條第一項之私運管制物品進口罪
    。其一行為觸犯二罪名，為想像競合犯，應從一重罪即運輸第一級毒品罪處斷。
    被告持有海洛因之低度行為，應為運輸之高度行為所吸收，不另論罪。被告與甲○○之間，互有犯意之聯絡，及行為之分擔，為共同正犯。彼等以郵寄方式，利
    用不知情之郵務人員運輸毒品，及利用不知情之譽晟通訊行負責人戊○○代收領
    件，為間接正犯。起訴書雖未引用犯懲治走私條例第二條第一項私運管制物品之
    罪名，然此與起訴書記載部分有想像競合犯裁判上一罪關係，本院自應一併審理
    。爰審酌被告所運輸之毒品多達二千五百二十九‧七二公克，數量甚多，對社會
    危害非輕，犯罪情狀尚無足堪憫恕之處，及其素行、智識程度、家庭狀況、犯罪
    手段、犯後態度等一切情狀，量處無期徒刑，併科罰金新台幣伍佰萬元，並諭知
    罰金易服勞役之折算標準，及依法諭知褫奪公權終身，以示懲戒。扣案之海洛因
  三十六包（合計淨重二千五百二十九‧七二公克），應依毒品危害防制條例第十
    八條第一項前段宣告沒收銷燬之；而扣案之藏放海洛因書籍十八本、紙箱二個、
    被告為領用包裹所準備之「張士城」、「蔡東昌」印章各一枚，及其與甲○○聯
    絡使用之諾基亞牌行動電話一支（含門號「0000000000號」之預付卡
    一張），均係供運輸毒品犯罪使用，且屬被告及甲○○所有，應依同條例第十九
    條第一項宣告沒收。至共犯甲○○所使用之手機及門號（如附表所示），雖尚未
    查獲扣案，惟附表編號一之門號有監聽紀錄足以證明係用之與被告聯絡談論毒品
    取件事宜，故應予沒收，並諭知如全部或一部不能沒收時，追徵其價額。此外編
    號二至五之門號無監聽紀錄，無法直接證明其通話內容，另編號Ａ至Ｅ五支行動
    電話申請人不明，均無以證明與本件運輸毒品有直接關連，是此部分不予宣告沒
    收。又同條例第十九條第三項規定運輸毒品所使用之交通工具應沒收，依其立法
    理由說明，應以「專供犯第四條之罪所使用者」為限。查本件被告前往領取毒品
    所駕駛之車號ＰＭ─○九四七號自用小客車，被告稱係向ＫＴＶ老闆壬○○借用
    ，核與車籍資料查詢結果相符，並無證據足認該部車輛係專供運輸毒品使用之工
    具，爰不併予宣告沒收，均附此敘明。
據上論斷，應依刑事訴訟法第二百九十九條第一項前段，毒品危害防制條例第四條第
一項、第十八條第一項前段、第十九條第一項、懲治走私條例第三條第一項、第十一
條，刑法第十一條前段、第二十八條、第五十五條、第四十二條第三項、第三十七條
第一項，判決如主文。
本案經檢察官乙○○到庭執行職務。
中      華      民      國      九十三      年      六      月    十    日
                                臺灣彰化地方法院刑事第三庭
                                      審判長法官  余  仕  明
                                      法      官  黃  玉  齡
                                      法      官  簡  婉  倫
右正本證明與原本無異。
p不服本判決，應於判決送達後十日內向本院提出上訴狀( 須附繕本 )。
                                      法院書記官  許  騰  云
中      華      民      國      九十三      年      六      月    十    日
附表：
（「阿明」所使用行動電話門號一覽表）
┌──┬──────────────┬──────┐
│編號│ 行動電話門號              │申請登記人  │
├──┼──────────────┼──────┤
│ 一 │0000000000        │己○○      │
├──┼──────────────┼──────┤
│ 二 │0000000000        │丙○○      │
├──┼──────────────┼──────┤
│ 三 │0000000000        │甲○○      │
├──┼──────────────┼──────┤
│ 四 │0000000000        │甲○○      │
└──┴──────────────┴──────┘
（「阿明」所使用行動電話序號一覽表）
┌──┬─────────────────────┐
│編號│  行動電話序號                            │
├──┼─────────────────────┤
│ Ａ │000000000000000            │
├──┼─────────────────────┤
│ Ｂ │000000000000000            │
├──┼─────────────────────┤
│ Ｃ │000000000000000            │
├──┼─────────────────────┤
│ Ｄ │000000000000000            │
├──┼─────────────────────┤
│ Ｅ │000000000000000            │
└──┴─────────────────────┘
如不服本判決，應於判決送達後十日內，向本院提出上訴狀（須附繕本），上訴於台
灣高等法院台中分院。
告訴人或被害人對於判決如有不服具備理由請求檢察官上訴者，其上訴期間之計算係
以檢察官收受判決正本之日為準。
附錄本案論罪科刑法條全文：
毒品危害防制條例第四條第一項
製造、運輸、販賣第一級毒品者，處死刑或無期徒刑；處無期徒刑者，得併科新臺幣
一千萬元以下罰金。
懲治走私條例第二條
私運管制物品進口、出口逾公告數額者，處七年以下有期徒刑，得併科新臺幣三百萬
元以下罰金。
懲治走私條例第三條第一項
運送、銷售或藏匿前條第一項之走私物品者，處五年以下有期徒刑、拘役
或科或併科新臺幣一百五十萬元以下罰金。
